臺灣新北地方法院板橋簡易庭小額民事判決
　　　　　　　　　　　　　　　　　 110年度板小字第1225號

原　　　告　張淑君　
被　　　告　李承昊　





上列當事人間請求損害賠償事件，本院於民國110年10月22日言
詞辯論終結，判決如下：
    主      文
被告應給付原告新臺幣8,000元，及自民國110年3月27日起至清
償日止，按週年利率5%計算之利息。
原告其餘之訴駁回。
訴訟費用新臺幣1,000元，由被告負擔新臺幣100元，餘由原告負
擔。
本判決原告勝訴部分得假執行。但被告如以新臺幣8,000元為原
告預供擔保，得免為假執行。
    事實及理由
一、原告主張：原告與被告及訴外人即被告配偶劉辰昕之家人為
    多年鄰居，雙方居住在新北市土城區之「新樂園社區」大廈
    。然被告家人長年不守社區規約及公寓大廈管理條例之規範
    ，長期將自家物品如鞋櫃、娃娃車、花瓶、垃圾等堆放在自
    家門外之公共走道。雙方於民國108年2月14日晚間11時52分
    許，為被告家人長年不守社區規約及公寓大廈管理條例之規
    範，長期堆放雜物於公共走道之事，在社區1樓大廳公共區
    域發生爭執，被告竟因強制原告聽從其指令不從，故意在其
    家人、友人、警衛面前，在住戶進出口，口出惡言辱罵原告
    「幹你娘勒」，貶損原告名譽。為此，爰依民法184條第1項
    、第195條第1項之規定，提起本件訴訟，請求被告賠償。並
    聲明：被告應給付原告80,000元，及自起訴狀繕本送達翌日
    起至清償日止，按週年利率5%計算之利息。
二、被告則以：
 ㈠ 被告非此細故之當事者，當晚與友人前往被告住處，於大廳
    聽見原告與值班警衛毀損家人名譽，故向前闡述具體事實，
    而非主動爭執，對話內容只是陳述事實之經過及主觀感受，
    並無出現任何辱罵、羞辱原告用語，而侵害原告之名譽，請
    原告舉證被告有言語侮辱，對話中被告係陳述事實，並沒有
    針對特定人，否認勘驗影片畫面之聲音為被告之聲音，可能
    係被告身邊的人所言，身邊之人係被告之朋友。
 ㈡ 本件發生時間為108年2月14日，迄今已逾2年，原告請求無
    理由。原告前依民法184條第1項規定，提起侵權行為損害賠
    償訴訟，經鈞院以108年度訴字第1075號判決原告敗訴，嗣
    經臺灣高等法院以109年度上字第45號判決駁回原告提起上
    訴確定，基於民事訴訟法第401條第1項同一事件經終局判決
    一事不再理原則，本件原告之請求無理由等語，資為抗辯，
    並聲明：⒈原告之訴駁回。⒉如受不利判決，願供擔保請准
    宣告免為假執行。
三、法院之判斷：
 ㈠ 本件有無重複起訴？
 　 按除別有規定外，確定之終局判決就經裁判之訴訟標的，有
    既判力；原告之訴有訴訟標的為確定判決之效力所及者，應
    以裁定駁回之，民事訴訟法第400條第1項、第249條第1項第
    7款定有明文。所謂訴訟標的，係指為確定私權所主張或否
    認之法律關係，欲法院對之加以裁判者而言（最高法院97年
    度台上字第969號判決意旨參照）。而前後兩訴是否同一事
    件，應依：⒈前後兩訴之當事人是否相同，⒉前後兩訴之訴
    訟標的是否相同，及⒊前後兩訴之聲明，是否相同、相反或
    可以代用等三個因素決定之（最高法院73年度台抗字第518
    號裁判要旨參照）。查訴外人張德全、張雅婷、張文和、陳
    寶英前於108年2月14日晚間7時50分許，因被告家人長期將
    雜物放置於自家門外之公共走道，而與被告發生爭執，被告
    於翌日在臉書社團「爆料公社」發文，對爭執情節加油添醋
    、剪輯影片，捏造不實言論，侵害張德全、張雅婷、張文和
    、陳寶英之名譽權為由，依侵權行為之法律關係，聲明請求
    ：⒈被告應給付張德全、張雅婷、張文和、陳寶英各20,000
    元，及自起訴狀繕本送達翌日起至清償日止，按年息5%計算
    之利息。⒉被告應將如附件2所示字體及大小之道歉啟事，
    張貼於新樂園社區之公告欄連續1個月。⒊被告應將以其臉
    書申請之帳號「李承昊」，將如附件2所示之道歉啟事，以
    臉書預設字體及字型大小，張貼於臉書社團「爆料公社」內
    連續1個月，貼文期限及預覽權限不得限制，經本院以108年
    度訴字第1075號判決駁回原告之訴，張德全、張文和、陳寶
    英不服提起上訴，嗣經臺灣高等法院以109年度上字第45號
    判決上訴及追加之訴均駁回，張德全、張文和、陳寶英嗣對
    前開確定判決提起再審之訴，復經臺灣高等法院以109年度
    再字第47號判決駁回再審之訴，此有本院108年度訴字第10
    75號民事判決、臺灣高等法院109年度上字第45號民事判決
    及109年度再字第47號民事判決在卷可稽，而原告所提起本
    件訴訟，與前開案件，前後訴訟之當事人及訴之聲明均不同
    ，揆諸前揭規定，顯非同一事件，被告抗辯原告違反民事訴
    訟法第401條第1項之規定重複起訴，要無可採。
 ㈡ 被告提出時效抗辯，有無理由？
    被告雖辯稱本件原告之侵權行為損害賠償請求權已罹於2年
    之消滅時效云云，惟原告主張之侵權行為事實係發生於108
    年2月14日，而原告係於110年2月9日提起本件訴訟，此有民
    事起訴狀所蓋本院收狀戳章在卷可稽，是以，原告提起本件
    訴訟尚未逾民法第197條2年短期消滅時效，被告此部分之辯
    解，亦無可採。
 ㈢ 原告依民法第184條第1項、第195條第1項規定，請求被告賠
    償，有無理由？
 ⒈ 原告主張被告於108年2月14日晚間11時52分許，在社區1樓
    大廳公共區域，對原告辱稱「幹你娘勒」等語，並提出社區
    監視器錄影及錄音為證，然經被告以前詞置辯，而本院當庭
    勘驗檔案名稱「（社區監視器）李承昊.mov」之監視器錄影
    檔案，勘驗結果為：「監視器畫面為社區1樓大廳，畫面左
    下角有5人聚集，右下角為警衛，另有其他住戶經過，畫面
    中長髮之女子（即原告）與身穿藍色上衣之男子（即被告）
    發生口角爭執，身穿藍色上衣之男子，手持手機向該名女子
    稱『...垃圾人』（台語），並與該名女子持續對話爭執，
    口出：『你不要這樣講話』，該名女子向畫面左上方走去，
    於錄影畫面時間28秒，畫面中該女子稱『早知道你用這種態
    度，我就不想跟你溝通啦！怎樣！如何！怎樣！』，身穿藍
    色上衣之男子先看向左邊之男子，再看向於畫面中長髮之女
    子，畫面中出現聲音『幹你娘勒』，音色與該名身穿藍色上
    衣之男子相似，且該錄影光碟除該名女子及身穿藍色上衣男
    子之聲音外，並未聽到其他明顯之人聲」，此有本院勘驗筆
    錄在卷可稽，被告雖辯稱此非被告之聲音，可能係其友人之
    聲音云云，惟被告未能具體陳明何人出言「幹你娘」之語，
    其空言執前詞以辯，已難遽信為真。況依前開勘驗結果，可
    見案發時間僅有兩造對話之聲音，而被告於原告稱「早知道
    你用這種態度，我就不想跟你溝通啦！怎樣！如何！怎樣！
    」等語後，先看向左邊之男子，隨即看向原告，監視器錄影
    檔案即錄得「幹你娘勒」之聲音，音色亦與被告相似，堪認
    於上開時、地對原告出言「幹你娘」之詞之人即為被告無訛
    ，被告前開辯解，委不可採。
 ⒉ 按故意或過失，不法侵害他人之權利者，負損害賠償責任；
    不法侵害他人之身體、健康、名譽、自由、信用、隱私、貞
    操，或不法侵害其他人格法益而情節重大者，被害人雖非財
    產上之損害，亦得請求賠償相當之金額。其名譽被侵害者，
    並得請求回復名譽之適當處分，民法第184條、第195條第1
    項分別定有明文。而「名譽」乃個人在社會上享有一般人對
    其品德、聲望或信譽等所加之評價，屬於個人在社會上所受
    之價值判斷。因此名譽有無受損害，應以社會上對其評價是
    否貶損為斷，苟其行為足以使他人在社會上之評價受到貶損
    ，不論其為故意或過失，均可構成侵權行為，其行為不以廣
    佈於社會為必要，僅使第三人知悉其事，亦足當之。被告於
    上開時間、在社區1樓大廳公共區域此不特定多數人得以共
    見共聞之地，對原告辱以「幹你娘勒」等語，而衡諸一般社
    會大眾之理解，上開詞彙乃富有侵略性之罵人俗語，喻有輕
    蔑、貶抑對方之意，是被告當眾以上開詞彙辱罵原告，除足
    令原告感到難堪，客觀上更足可貶損原告人性尊嚴而傷及原
    告在社會上之聲望、評價，而屬故意侵害原告名譽權之不法
    行為無疑，致原告名譽權因而受損，準此，原告依前開規定
    ，請求被告賠償，洵屬有據。
 ⒊ 再按不法侵害他人之人格權，被害人受有非財產上損害，請
    求加害人賠償相當金額之慰撫金時，法院對於慰撫金之量定
    ，應斟酌實際加害情形、所造成之影響、被害人痛苦之程度
    、兩造之身分地位、經濟情形及其他各種狀況，以核定相當
    之數額（最高法院47年度台上字第1221號、51年度台上字第
    223號判例意旨參照）。查被告不法侵害原告名譽權之侵權
    行為事實，業經認定於前，堪認原告因被告上揭行為，而受
    有精神上痛苦，原告依前開規定，請求非財產上損害賠償，
    洵屬有據。爰審酌原告擔任業務主管、年收入約700,000元
    ，名下無財產；被告為職業軍人、月入約60,000元，名下有
    車子1輛、房屋1間，業據兩造陳明在卷，另參酌兩造稅務電
    子閘門所得調件明細表所示資力狀況，經綜合考量兩造之關
    係、身分地位、經濟狀況、被告之侵權行為態樣暨情節等一
    切情狀，認原告請求被告給付80,000元之非財產上損害尚屬
    過高，應核減為8,000元為適當。
四、綜上所述，原告依民法第184條第1項、第195條第1項規定，
    請求被告給付8,000元及自起訴狀繕本送達翌日即110年3月
    27日起至清償日止，按週年利率5%計算之利息，為有理由，
    應予准許。逾此部分之請求，為無理由，應予駁回。
五、本件原告勝訴部分係適用小額訴訟程序所為被告敗訴之判決
    ，爰依職權宣告假執行。又被告陳明願供擔保，請求免為假
    執行，核無不合，爰酌定相當擔保金額准許之；另確定本件
    訴訟費用額為原告已繳納之第一審裁判費1,000元，其中被
    告應負擔100元，餘由原告負擔。
中    華    民    國   110    年    11    月    12    日
                  臺灣新北地方法院板橋簡易庭
                            法  官  施函妤
以上為正本係照原本作成。
如不服本判決，應於送達後20日內，向本院提出上訴狀並表明上
訴理由，如於本判決宣示後送達前提起上訴者，應於判決送達後
20日內補提上訴理由書（須附繕本）。
中　　華　　民　　國　 110　　年　　11　　月　　15　　日
                            書記官  吳昌穆